【裁判字號】    95,聲,2
【裁判日期】    950324
【裁判案由】    聲請證據保全
【裁判全文】
高雄高等行政法院裁定
                                     95年度聲字第00002號
聲  請  人  亞太儲運股份有限公司
代  表  人  甲○○
相  對  人  財政部高雄關稅局
代  表  人  游朝順局長
第  三  人  交通部高雄港務局
代  表  人  謝明輝局長
上列當事人間因聲請保全證據事件，本院裁定如下：
    主  文
准對第三人即交通部高雄港務局存放持有位於高雄港區管制站之
錄影設備所錄製民國94年12月15日起至同年月17日止之錄影紀錄
予以保全。
聲請程序費用由相對人負擔。
    理  由
一、按「證據有滅失或礙難使用之虞，或經他造同意，得向法院
    聲請保全．．．。」、「保全證據之聲請，應表明下列各款
    事項：1、他造當事人，如不能指定他造當事人者，其不能
    指定之理由。2、應保全之證據。3、依該證據應證之事實。
    4、應保全證據之理由。前項第1款及第4款之理由，應釋明
    之。」、「釋明事實上之主張者，得用可使法院信其主張為
    真實之一切證據。但依證據之性質不能即時調查者，不在此
    限。」行政訴訟法第176條準用民事訴訟法第368條前段、第
    370條及第284條規定甚明。
二、本件聲請意旨略以：(一)聲請人為高雄港第78號碼頭貨櫃集散
    站之業者，茲因運送人貨櫃（櫃號：TRLU0000000、HJCU000
    0000）卸至高雄港第78號碼頭貨櫃集散站後，由新海運輸股
    份有限公司於民國（下同）94年12月16日派人進存於第70號
    碼頭，嗣相對人於第70號碼頭查驗結果，認貨櫃內裝貨物於
    高雄港第78號碼頭貨櫃集散站運往高雄港第70號碼頭途中繞
    駛他處掉包走私得逞，遂依關稅法第7條及海關管理貨櫃集
    散站管理辦法第11條第2項規定，要求聲請人補繳短少進口
    稅費、推廣貿易服務稅及營業稅。聲請人不服，認貨物短少
    係發生於陸上運輸途中，並非聲請人監督管理範圍，原處分
    顯有違誤，已依法提出復查。(二)上開爭議貨櫃曾於94年12月
    16日當天，由拖車載送並擅自進出港區管制站之事實，應為
    內政部警政署高雄港務警察局管制站之錄影系統所記錄，惟
    依內政部警政署高雄港務警察局95年3月16日高港警行字第
    0950007348號稱該錄影資料業已銷毀，惟仍存放於第三人交
    通部高雄港務局電腦資料庫中。聲請人擔心該錄影資料牽涉
    貨物短少所發生之處所，攸關聲請人重大權益，爰請求迅速
    命交通部高雄港務局將94年12月16日當天及前後兩天（94年
    12月15日、17日）車輛、貨物進出管制站之錄影資訊及相關
    資料予以保全等語。
三、按證據保全者，即當事人於訴訟上欲利用之證據方法，恐日
    後有滅失或礙難使用之虞或經他造同意，或就確定事物之現
    狀有法律上利益有必要時，預為調查而保全之謂也。蓋以證
    據調查，應於訴訟繫屬後已達調查之程度，且認為必要時，
    始得為之；但若固守此項原則，至日後必須調查之時，倘發
    生證據滅失，不能使用，或因情事變遷有礙難使用之情形，
    影響裁判之正確性，即屬甚鉅。故訴訟法特設證據保全程序
    ，以資救助（參照楊建華著民事訴訟法新論，89年11月版第
    420頁）。經查，本件聲請人為高雄港第78號碼頭貨櫃集散
    站之業者，因其所保管之貨櫃（櫃號：TRLU0000000、HJCU0
    000000）有貨物短少之情事，經相對人以95年2月20日高普
    前字第0951003025號處分書命聲請人補繳短少之進口稅費、
    推廣貿易服務費及營業稅，聲請人不服，業已申請復查等情
    ，有復查理由書在卷可稽。茲聲請人主張系爭貨櫃曾於94年
    12月16日由拖車載送並擅自進出港區管制站，此一事實業經
    高雄港務警察局管制站之錄影設備攝錄並存放於第三人交通
    部高雄港務局保管中，乃聲請保全上開第三人保管之高雄港
    務警察局管制站94年12月15日至17日之錄影紀錄，聲請人既
    已就相對人所為命補繳稅款之處分申請復查，並釋明高雄港
    務警察局在高雄港區管制站確有錄影設備運作，且該錄影資
    料存放於高雄港務局電腦資料庫中，該證據係認定相對人命
    聲請人補繳稅款之處分是否合法之重要證據，又錄影設備通
    常僅供短期及反覆使用，鮮有長期保存之情形，倘上開錄影
    紀錄未經保全，則於聲請人事後循行政救濟途徑請求撤銷相
    對人財政部高雄關稅局上開補繳稅款之處分時，就貨物短少
    原因之證據調查，即有證據滅失或礙難使用之虞，應足認定
    聲請人已為相當之釋明。是本件聲請人請求保全第三人即交
    通部高雄港務局存放之高雄港務警察局管制站於上開日期所
    攝錄之錄影紀錄，核與行政訴訟法第176條準用民事訴訟法
    第368條關於聲請保全證據之規定相符，應予准許。
四、爰依行政訴訟法第104條、第176條、民事訴訟法第95條、第
    78條、第371條，裁定如主文。
中    華    民    國    95    年     3    月   24     日
                  第二庭審判長法  官  江幸垠
                              法  官  簡慧娟
                              法  官  戴見草
以上正本係照原本作成。
不得聲明不服。
中    華    民    國    95    年     3    月   24     日
                              書記官  蔡玫芳


司法院資訊處製作；財團法人民間司法改革基金會備份。
